臺灣高等法院民事判決　　　　　　　　　 93年度上字第914號
上　訴　人　甲○○
被 上訴 人　保證責任新竹市第三信用合作社
法定代理人　林永昆
訴訟代理人　陳振超
上列當事人間因分配表異議之訴事件，上訴人對於中華民國93年
8月31日臺灣新竹地方法院92年度訴字第708號第一審判決提起上
訴，本院於94年3月1日言詞辯論終結，判決如下：
    主      文
上訴駁回。
第二審訴訟費用由上訴人負擔。
    事實及理由
一上訴人起訴主張：原法院91年度執字第7182號強制執行事件（
  下稱系爭執行事件），被上訴人受分配之債權利息自89年11月
  30日起至92年5月7 日止，計新臺幣（下同）1,531,028元，惟
  伊已於92年5月7 日繳納118,302元，且每逢拍賣期日，伊即籌
  錢還款，計償還120萬元，其中91年5月17日將款項繳付被上訴
  人之協理謝良，惟謝協理未給收據亦未入帳。於本院另稱伊
  計已償還1,686,800 元，被上訴人對伊上開利息債權應不存在
  ，為此提起分配表異議之訴，求為命將系爭執行事件，被上訴
  人所受分配之利息減為0之判決。
  被上訴人則以：上訴人先後向伊借款數筆，本件借款之放款帳
  號為0000-00-00000000000，借款金額為700萬元（下稱系爭借
  款），最後繳款日為90年4月9日，計息期間為89年10月30日至
  89年11月30日，其後未再繳款，上訴人所稱繳納118,302 元，
  係繳納另筆本金1,050萬元，放款帳號0000-00-00000000000之
  借款，於本院提出之收據、支票等，亦係繳納他筆借款之本息
  ，均與系爭借款無涉；另上訴人臨櫃繳款，伊均依規定沖銷，
  無作帳虛假或未入帳情事，上訴人所指伊職員收款未入帳等情
  ，毫無根據等語，資為抗辯。
二原審駁回上訴人之請求，上訴人提起上訴，聲明：
  (一)原判決廢棄。
  (二)原法院91年度執字第7182號強制執行事件，被上訴人所受分
    配之利息應減為0。
  被上訴人對上訴人之上訴聲明：上訴駁回。
三上訴人主張其已於92年5月7日就系爭借款，繳納118,302元，
  總計已償還120萬元，於本院主張其償還金額共計1,686,800
  元，固提出收入傳票、支票等為證，惟為被上訴人否認。
  (一)上訴人及其配偶楊敏石、父劉金石計向被上訴人借款5 筆，
    各筆帳號、借款人、保證人、借款金額等，詳如附表所示，
    有被上訴人提出該5筆借款明細在卷可考（本院卷(一)第70-74
    頁）。系爭借款之帳號為0000-00-00000000000 （即附表序
    號3 所示之借款），有系爭執行事件之執行名義債權憑證所
    載原執行名義「債務人楊敏石、甲○○，執行名義內容：債
    務人應於本命令送達後20日之不變期間內，向債權人連帶給
    付700萬元，及自89年10月30日起至清償日止，按年息8.98%
    計算之利息，暨自89年12月1日至清償日止，逾期6個月以內
    者按原利率10 %，超過6個月者，按原利率20%計算之違約金
    ．．．」可按（債權憑證影本見本院卷(二)第20-21 頁）。另
    附表序號2所示帳號0000-00-00000000000之借款（下稱附表
    2他筆借款），其本金原為1,050萬元，嗣被上訴人於90年12
    月25日、91年1 月29日依財政部頒訂「銀行逾期放款、催收
    款及呆帳處理辦法」，評估執行拍賣後可能遭受損失並提列
    備抵呆帳準備金予以轉銷，處理金額計350萬元，附表2他筆
    借款經轉銷後，本金餘額為7,405,576元，嗣債務人於91年3
    月5 日清償本金405,576元後，傳票顯示本金餘額為700萬元
    ，有附表2 他筆借款之明細附卷足考（原審卷第21頁）。是
    附表2他筆借款於91年3月5日後之傳票上顯示本金為700萬元
    ，雖與系爭借款之本金自始即為700 萬元同，惟自傳票所載
    帳號仍得明確區分二者係不同筆之借款。
  (二)上訴人於92年5 月7日繳納118,302元之收入傳票，另於本院
    提出91年3月5 日、91年3月20日之收入傳票，所載帳號均為
    0000-00-00000000000（原審卷第5頁、本院卷(一)第58-60 頁
    ），即係清債附表2 他筆借款，與系爭借款無涉，上訴人以
    附表2他筆借款之收入傳票上載計息本金700萬元，誤認係繳
    納同為本金700萬 元之系爭借款利息，自無可取。被上訴人
    於91年3月5 日收受楊敏石（按附表2他筆借款之借款人為楊
    敏石）繳納之利息94,651 元、本金405,576元（按該款項即
    為前述上訴人於91年3月5日清償本金部分）、於91年3 月20
    日、91年5月8日依序收受楊敏石繳納之利息214,408元、
    118,302元後，均於附表2他筆借款予以入帳沖銷，有該筆借
    款明細在卷可憑（本院卷(一)第71頁最後4 項交易），無上訴
    人所稱未予入帳之情形。上訴人又辯稱其繳納款項係救急之
    用，原意在繳納系爭借款，俾抵押物免遭拍賣，然被上訴人
    將之分散至各筆，致系爭借款抵押物被拍賣云云，惟為被上
    訴人所否認，上訴人亦未舉證以實其說，其主張就附表2 借
    款繳納之上開本金利息本意係繳納系爭借款之本金利息云云
    ，即無可採。
  (三)上訴人於本院另提出其所簽發第0000000號、面額5萬元、89
    年10月21日期之支票1紙（本院卷(一)第43-44頁），然該支票
    背面所載00000000000 非被上訴人銀行之帳號（按被上訴人
    之帳號前4碼為0011），上訴人亦自認「鈞院卷第43頁之5萬
    元支票不是被上訴人受領的，而是我交給被上訴人行員，錢
    是行員拿走的，與被上訴人無關」（本院卷(一)第52-53 頁）
    ，該紙支票仍難作為有利於上訴人認定之依據。至上訴人主
    張先後計交付120萬 元予被上訴人職員謝良，謝良未入
    帳云云，為被上訴人及證人謝良所否認，上訴人迄未舉證
    以實其說，況依上訴人之起訴狀所載「．．．向朋友籌款共
    計120萬元，91年5月17日朋友陪同將款項交給三信謝協理．
    ．．」（原審卷第4頁），嗣改稱「．．．其中91年5月31日
    向證人（按指王顏寶玉）借款23萬元時，是證人陪同我一起
    去三信，將錢交給謝協理．．．」（原審卷第71頁），前後
    已有不符，況上訴人所稱繳款地點在被上訴人營業廳內，為
    被上訴人其他員工及客戶均可共見共聞之公共場所，上訴人
    所稱其所繳120萬 元現金遭謝良侵吞入己，不予入帳，未
    給收據云云，有違常情，不足採信。
  (四)上訴人於本院再主張其已償還1,686,800 元云云，亦未舉證
    以實其說，而上訴人就系爭借款最後繳息日為90年4月9日，
    計息期間自89年10月30日至89年11月30日，有系爭借款之交
    易明細可參。則系爭執行事件分配表計算被上訴人受分配利
    息自89年11月30日起至92年5月7日計889日，以年利率8.98%
    計算，利息為1,531,028元，核無不合。
四綜上所述，上訴人就其主張被上訴人前揭利息債權不存在之事
  由，均無法舉證以實其說，其請求將系爭執行事件，被上訴人
  所受分配之利息減為0 ，於法無據，應予駁回。原審為上訴人
  敗訴之判決，核無不合。上訴意旨指摘原判決不當，求予廢棄
  改判，為無理由，應予駁回。
五本件因事證已臻明確，兩造其餘攻擊、防禦方法及所為之立證
  ，與判決之結果不生若何影響，無庸再逐一予以論究，合併敘
  明。
據上論結，本件上訴為無理由，依民事訴訟法第449條第1項、第
78條，判決如主文。
中　　華　　民　　國　　94　　年　　3 　　月　　15　　日
　　　　　　　　　民事第十七庭  審判長法  官  沈方維
                                      法  官  陳金圍
                                      法  官  湯美玉
以上正本係照原本作成。
如不服本判決，應於收受送達後二十日內向本院提出上訴書狀，
其未表明上訴理由者，應於提出上訴後二十日內向本院補提理由
書狀（均須按他造當事人之人數附繕本）上訴時應提出委任律師
或具有律師資格之人之委任狀；委任有律師資格者，另應附具律
師資格證書及釋明委任人與受任人有民事訴訟法第四百六十六條
之一第一項但書或第二項（詳附註）所定關係之釋明文書影本。
中　　華　　民　　國　　94　　年　　3 　　月　　16　　日
　　　　　　　　　　　　　　　　　　　書記官  賴淑真
附註：
民事訴訟法第四百六十六條之一（第一項、第二項）：
對於第二審判決上訴，上訴人應委任律師為訴訟代理人。但上訴
人或其他法定代理人具有律師資格者，不在此限。
上訴人之配偶、三親等內之血親、二親等內之姻親，或上訴人為
法人、中央或地方機關時，其所屬專任人員具有律師資格並經法
院認為適當者，亦得為第三審訴訟代理人。
